臺灣新竹地方法院刑事判決　　　　　　　　　　　　　九十一年度易字第一三二號
　　公　訴　人　臺灣新竹地方法院檢察署檢察官
　　被　　　告　甲○○
右列被告因贓物案件，經檢察官提起公訴（九十一年度偵字第三五七號），本院判決
如左：
    主  文
甲○○收受贓物，處有期徒刑參月，如易科罰金，以參佰元折算壹日。
    事  實
一、甲○○、溫國良、蕭盛裕因認乙○○與某不詳姓名女子間涉有感情糾紛，民國八
    十八年七月十七日晚上渠等三人知悉乙○○在新竹市○○路遠東百貨後方之親水
    公園處後，即前往該地欲教訓乙○○。同日晚上十一時，甲○○、溫國良、蕭盛
    裕至該親水公園處時，見現場已有十餘名不詳姓名之成年人分持木棍、鋁棒毆擊
    乙○○，竟基於共同傷害之概括犯意，加入該圍毆人群，並均以徒手毆打乙○○
    。嗣因該地距離警察局不遠，甲○○、溫國良、蕭盛裕及該十餘名不詳姓名之成
    年人，即共同基於妨害自由之犯意聯絡，於同日晚上十一時五分許，將乙○○強
    行押上Ｗ七－０五四二號自用小客車之後座中間，且由溫國良、蕭盛裕分別坐在
    乙○○兩旁，甲○○擔任駕駛，再由另二名不詳姓名人士乘坐其他空位之方式，
    令乙○○無從打開車門，其餘不詳姓名人士則分別騎乘機車跟隨於小客車兩旁，
    將乙○○置於渠等實力支配之下，剝奪乙○○之行動自由，並共同駛往新竹市香
    山國中後方之山區。抵達香山國中後方山區後，甲○○、溫國良、蕭盛裕及其他
    十餘名不詳姓名之成年人便將乙○○押出前開小客車外，復共同承先前傷害之概
    括犯意，再度圍毆乙○○，致乙○○受有頭部外傷併腦震盪、左尺骨第一度開放
    性骨折、兩肩部挫傷及擦傷等傷害（傷害部分均未據告訴、妨害自由部分業經本
    院八十九年度訴字第七八號判決確定）。而乙○○於遭甲○○等人圍毆之際，其
    身上所攜之駕駛執照一張及金融卡二張不慎掉落，而由該參與圍毆之其中一人拾
    得後，交付予甲○○，甲○○明知上開駕駛執照及金融卡係乙○○所有，竟仍基
    於收受贓物之犯意，加以收受之。嗣於八十八年七月二十六日早上六時四十五分
    許，為警於新竹市○○路與西門街口查獲，並扣得乙○○所有之駕駛執照一張及
    金融卡二張（業已發還予乙○○）。
二、案經臺灣新竹地方法院檢察署檢察官自動檢舉偵查起訴。
    理  由
一、訊據被告甲○○對右於前開時、地有自參與圍毆之其中一人收受被害人乙○○所
    有之駕駛執照及金融卡之事實，坦承不諱，惟矢口否認有何贓物犯行，辯稱：伊
    拿的時候不知道東西是被害人的，隔天聽別人說乙○○的東西掉了，才知道那是
    被害人的東西，後來有將上開證件送還給被害人，但他家都沒有人在云云。經查
    ，被害人於本院調查時指稱，八十八年七月十七日曾遭甲○○等人圍毆，當時身
    上的皮夾在圍毆之中跟手機一起掉落，皮夾內有駕駛執照及二張金融卡，之前不
    認識被告，事發後直到被查獲為止，被告都沒有來找過他等語（見本院九十一年
    六月十四日訊問筆錄）；被告於本院調查時供承：上次打架那天，打完之後，不
    知道是誰將駕駛執照及金融卡拿給我的，拿了以後，放在車上的駕駛座底下等語
    （見本院九十一年五月二十七日訊問筆錄）；又於本院審理時供稱：八十八年七
    月二十六日警察查獲時，是在車上駕駛座下找到伊的皮夾，皮夾內有被害人的駕
    駛執照及金融卡等語（見本院九十一年七月二十五日審理筆錄）；而駕駛執照上
    貼有駕駛人之相片，金融卡上亦印有真正持卡人之姓名，此於被告拿取上開等物
    時，均係顯而易見，故被告於收受上開駕駛執照及金融卡時，即應知悉該等物品
    係被害人所有。參以依被告上開供述，其收受上開物品後即將之置於皮夾內，並
    藏放在其所駕駛之自小客車駕駛座椅下，益見其早已知悉上開駕駛執照及金融卡
    等物乃係被害人所有，為免遭他人發現始藏放於駕駛座下，蓋倘被告確係不知該
    等物品為何人所有，而僅是隨手拿取放入皮夾內，焉有可能會將日常生活極須用
    到之皮夾不置於身上可及之處，而藏放於駕駛座位下，實與常情有違。再被告於
    本院審理時亦陳稱，自始即不認識被害人，有聽說被害人住在新豐火車站對面，
    詳細地址不知道等語（見本院九十一年七月二十五日審理筆錄），是其於事發前
    既與被害人不相識，又不知被害人之住所，顯見其辯稱於知悉上開駕駛執照及金
    融卡為被告害人所有後，即曾送還予被害人等情，乃係圖卸刑責之詞，不足採信
    。此外，復有贓證物品認領保管收據一紙在卷可稽（見八十八年度偵字第五七七
    四號偵查卷第二十七頁正面），本案事證明確，被告犯行，應堪認定。
二、查所謂贓物，係指因財產犯罪所取得之財物（最高法院二十三年非字第三十七號
    判例可資參照），本件被告所收受之駕駛執照及金融卡等物，既係被害人於遭圍
    毆之際所掉落遺失，而由圍毆中之一人所拾得後，交付與被告，則該拾得人之行
    為不無觸犯刑法第三百三十七條侵占脫離物罪之情形，故該等駕駛執照及金融卡
    ，應係贓物。核被告所為，係犯刑法第三百四十九條第一項之收受贓物罪。又被
    告行為後，刑法第四十一條業於九十年一月四日修正為「犯最重本刑為五年以下
    有期徒刑以下之刑之罪，而受六月以下有期徒刑或拘役之宣告，因身體、教育、
    職業、家庭之關係或其他正當事由，執行顯有困難者，得以一元以上三元以下折
    算一日，易科罰金。但確因不執行所宣告之刑，難收矯正之效或難以維持法秩序
    者，不在此限。」、「併合處罰之數罪，均有前項情形，其應執行之刑逾六月者
    ，亦同。」並於同年月十日公布施行，於同年月十二日生效，雖就本案法定刑為
    有期徒刑三年以下之罪部分，不生新舊法有利被告與否之比較，惟因法律既已修
    正如上，本院自應援引刑法第二條第一項前段之規定，適用裁判時之法律，附此
    敘明。爰審酌被告之智識程度為國中肄業，其犯罪之手段係於圍毆被害人之際，
    乘被害人不注意時，加以收受被害人所有上開物品，收受後並未持之為其他不法
    行為，且被害人業已領回上開物品，暨其犯罪後仍否認犯罪等一切情狀，量處如
    主文所示之刑，並諭知易科罰金之折算標準，以資懲儆。
據上論斷，應依刑事訴訟法第二百九十九條第一項前段，刑法第二條第一項段、第三
百四十九條第一項、第四十一條第一項前段，罰金罰鍰提高標準條例第一條前段、第
二條，判決如主文。
本案經檢察官劉邦繡到庭執行職務。
中        華        民      國      九十一    年     八   月    十二    日
                                    臺灣新竹地方法院刑事第二庭
                                        法  官  王  鳳  儀
右正本證明與原本無異。
如不服本判決，應於判決送達後十日內向本院提出上訴狀( 應附繕本 )，上訴於
臺灣高等法院。
                                        書記官  陳  進  楷
中        華        民      國      九十一    年     八   月    十三    日
附錄論罪科刑法條：
刑法第三百四十九條第一項：
收受贓物者，處三年以下有期徒刑、拘役或五百元以下罰金。
